【裁判字號】    99,上訴,46
【裁判日期】    990323
【裁判案由】    違反槍砲彈藥刀械管制條例等
【裁判全文】
臺灣高等法院臺南分院刑事判決          99年度上訴字第46號
上  訴  人
即  被  告  甲○○
指定辯護人  本院公設辯護人  乙○○
上列上訴人因違反槍砲彈藥刀械管制條例等案件，不服臺灣臺南
地方法院98年度訴緝字第56號中華民國98年11月17日第一審判決
（起訴案號：臺灣臺南地方法院檢察署97年度偵字第4150號），
及追加起訴（案號：臺灣臺南地方法院檢察署98年度偵緝字第94
2號、第943號、98年度偵字第12143號、第12510號），提起上訴
，本院判決如下：
    主  文
原判決關於未經許可，持有可發射子彈具有殺傷力之改造手槍罪
暨定執行刑部分，均撤銷。
甲○○未經許可，持有可發射子彈具有殺傷力之改造手槍，累犯
，處有期徒刑肆年，併科罰金新臺幣拾萬元，罰金如易服勞役，
以新臺幣壹仟元折算壹日，扣案如附表一編號1、2所示之改造手
槍貳枝及附表一編號3、4之子彈合計貳拾玖顆，均沒收。
    事  實
一、甲○○前於民國（下同）93年間因犯妨害風化案件，經原審
    以93年度訴字第1173號刑事判決判處有期徒刑6月確定，於
    94年6月21日易科罰金執行完畢、仍不知警惕，於96年間僱
    請未經許可持有如附表一所示槍枝及子彈等物之李漢德（業
    於96年12月6日死亡，另經檢察官為不起訴處分），在其所
    經營位於台南市○○路1之21號之「獅子王PUB」，負責吧台
    及圍事業務，嗣於李漢德死亡後之96年12月間某日起，甲○
    ○明知上開槍、彈等物未經許可不得持有，竟加以持為己用
    （附表一編號4所示不具殺傷力之子彈2顆除外）。經警於97
    年3月14日11時40分許持原審核發之搜索票前往甲○○位於
    台南市○區○○路370巷380號D棟16樓之5住處搜索，扣得上
    開附表一所示槍、彈及附表二所示不具殺傷力之改造槍管等
    物，始查知上情。
二、案經臺南市警察局第四分局、臺南縣警察局歸仁分局報告臺
    灣臺南地方法院檢察署檢察官偵查起訴及追加起訴。
    理    由
壹、程序方面：
    按被告以外之人於審判外之陳述，雖不符前四條之規定，而
    經當事人於審判程序同意作為證據，法院審酌該言詞陳述或
    書面陳述作成時之情況，認為適當者，亦得為證據。當事人
    、代理人或辯護人於法院調查證據時，知有第159條第1項不
    得為證據之情形，而未於言詞辯論終結前聲明異議者，視為
    有前項之同意。刑事訴訟法第159條之5定有明文。查本件所
    引被告以外之人於審判外之陳述，檢察官、辯護人、被告均
    知有不得作為證據之情形，並無不同意作為證據，且未於本
    院審理言詞辯論終結前聲明異議，視為已同意作為證據。又
    本院審酌上開陳述作成時之情況，認該陳述作為證據為適當
    ，依上開說明，自有證據能力，而得為本案證據。
貳、實體方面
一、經查被告甲○○已坦承上開犯行，並有原審核發之搜索票、
    臺南市警察局第四分局搜索扣押筆錄及扣押物品目錄表各1
    份、臺南市警察局槍枝初步檢視照片8張、搜索現場及扣案
    物品照片共30張附卷可資參照（警卷第11至14頁、第22至41
    頁）；而扣案附表一所示之槍、彈，經內政部警政署刑事警
    察局鑑定結果，認扣案之附表一編號1、2之改造手槍2支，
    其一係仿BERETTA廠84型半自動手槍所製造（槍枝管制編號
    0000000000號，附表一編號1）；另一則係仿WALT HER廠PPK
    /S型半自動手槍所製造（槍枝管制編號0000000000號，附表
    一編號2），「均具有殺傷力」；扣案之改造子彈共計43顆
    （即附表一編號3、4），經試射結果，除其中附表一編號4
    所示之2顆子彈不具殺傷力外，所餘41顆子彈均具殺傷力，
    惟扣除已試射之子彈12顆，「尚餘子彈29顆」等情（詳如附
    表一編號3、4所載），業有該局97年4月8日刑鑑字第097004
    5804號內政部警政署刑事警察局槍彈鑑定書1份在卷可參（9
    7年度偵字第4150號卷第43頁至第49頁），足認上開槍、彈
    分屬槍砲彈藥刀械管制條例第8條第4項及第12條第4項所指
    具殺傷力之槍彈，殆無疑義。從而，被告非法持有具有殺傷
    力之槍、彈犯行明確，足堪認定，應依法論科。
二、論罪：
    核被告所為係犯槍砲彈藥刀械管制條例第8條第4項之未經
    許可持有可發射子彈具有殺傷力之槍枝罪，及同條例第12條
    第4項之未經許可持有子彈罪。被告係於96年12月間某日自
    李漢德處取得如附表一所示之槍、彈，惟卷內尚無其他證據
    足資佐證被告係於不同時間分別收受而持有上開具殺傷力之
    槍彈，揆諸「罪疑唯輕」、「有疑唯利於被告」等刑事法原
    則，應認被告係以一行為同時持有如附表一所示之槍、彈而
    觸犯上開二罪，為想像競合犯，應依刑法第55條之規定，從
    法定刑較重之槍砲彈藥刀械管制條例第8條第4項之罪處斷。
    又被告有上開之前科紀錄，此有臺灣高等法院被告前案紀錄
    表1份在卷可按，其於受徒刑之執行完畢，5年以內故意再犯
    有期徒刑以上之本罪，為累犯，應依法加重其刑。
三、科刑：
    原審依據上開事證，對被告論罪科刑，固非無見。惟查，原
    判決論處被告犯槍砲彈藥刀械管制條例第8條第4項之未經許
    可持有可發射子彈具有殺傷力之槍枝罪刑，並依刑法第42條
    第3項前段及第38條第1項第1款規定，分別諭知被告所處罪
    刑罰金易服勞易之折算標準及沒收扣案槍、彈部分，漏未適
    用刑法第11條前段規定，自有未合。上訴人即被告以原判決
    量刑過重，而提出上訴，雖未指謫及此，然原判決既有上開
    瑕疵，自應由本院將此部分撤銷改判。又此部分罪刑既已撤
    銷，其定應執行刑部分，已失所附麗，應併撤銷，惟被告其
    餘罪刑均未上訴，本院自無從定應執行刑，而應由檢察官另
    行處理，附此說明。爰審酌被告甲○○非法持有具殺傷力之
    改造手槍及子彈，對社會治安及人身安全所造成潛在之危害
    ，並衡酌其犯罪動機、目的、所生之危害、自白之犯後態度
    及其前科素行、智識程度、生活狀況等一切情狀，量處有期
    徒刑四年，併科罰金新台幣十萬元，並就罰金部分，依刑法
    第42條第3項前段規定，諭知如易服勞役之折算標準。又扣
    案如附表一所示之槍、彈（附表一編號4之不具殺傷力子彈2
    顆除外），應依法宣告沒收（詳如附表一所示）。至於扣案
    如附表二所示之物，雖係被告所有，惟依鑑定之結果均不具
    殺傷力，且亦無何證據可資佐證係被告供或預備供其犯本件
    持有具殺傷力改造手槍、子彈所用之物，自毋庸為沒收之諭
    知，附此此明。
據上論結，應依刑事訴訟法第369條第1項前段、第364條、第299
條第1項前段，槍砲彈藥刀械管制條例第8條第4項、第12條第4項
，刑法第11條前段、第47條第1項、第42條第3項、第38條第1項
第1款，判決如主文。
本案經檢察官謝錫和到庭執行職務。
中    華    民    國    99    年    3     月    23    日
                  刑事第三庭    審判長法  官  陳義仲
                                      法  官  楊清安
                                      法  官  宋明中
以上正本證明與原本無異。
如不服本判決應於收受送達後10日內向本院提出上訴書狀，其未
敘述上訴理由者，並得於提起上訴後10日內向本院補提理由書（
均須按他造當事人之人數附繕本）「切勿逕送上級法院」。
                                      書記官  王薇潔
中    華    民    國    99    年    3     月    23    日
附錄本案論罪科刑法條
槍砲彈藥刀械管制條例第8條
未經許可，製造、販賣或運輸鋼筆槍、瓦斯槍、麻醉槍、獵槍、
空氣槍或第4條第1項第1款所定其他可發射金屬或子彈具有殺傷
力之各式槍砲者，處無期徒刑或5年以上有期徒刑，併科新臺幣1
千萬元以下罰金。
未經許可，轉讓、出租或出借前項所列槍枝者，處5年以上有期
徒刑，併科新臺幣1千萬元以下罰金。
意圖供自己或他人犯罪之用，而犯前二項之罪者，處無期徒刑或
7年以上有期徒刑，併科新臺幣1千萬元以下罰金。
未經許可，持有、寄藏或意圖販賣而陳列第1項所列槍枝者，處
3年以上10年以下有期徒刑，併科新臺幣700萬元以下罰金。
第 1 項至第 3 項之未遂犯罰之。
槍砲彈藥刀械管制條例第12條
未經許可，製造、販賣或運輸子彈者，處一年以上七年以下有期
徒刑，併科新台幣五百萬元以下罰金。
未經許可，轉讓、出租或出借子彈者，處六月以上五年以下有期
徒刑，併科新台幣三百萬元以下罰金。
意圖供自己或他人犯罪之用，而犯前二項之罪者，處三年以上十
年以下有期徒刑，併科新台幣七百萬元以下罰金。
未經許可，持有、寄藏或意圖販賣而陳列子彈者，處五年以下有
期徒刑，併科新台幣三百萬元以下罰金。
第一項至第三項之未遂犯罰之。
附表一：
┌──┬─────┬──────┬─────┬────────────┬──────┐
│編號│扣案物品名│扣押時間及地│鑑定報告及│有無殺傷力及製造方法    │沒收理由    │
│    │稱        │點          │出處      │                        │            │
├──┼─────┼──────┼─────┼────────────┼──────┤
│1   │手槍1枝(槍│97年3 月14日│內政部警政│1.有殺傷力              │為違禁物，應│
│    │枝管制編號│11時40分許在│署刑事警察│2.經鑑定後，認係改造手槍│依刑法第38條│
│    │0000000000│台南市北區公│局97年4月8│  ，由仿BARETTA廠84 型半│第1項第1款宣│
│    │號)       │園南路370 巷│日刑鑑字第│  自動手槍製造之槍枝，換│告沒收。    │
│    │          │380號D棟16樓│0000000000│  裝土造金屬槍管及土造金│            │
│    │          │之5 甲○○住│號鑑驗書  │  屬槍機而成，擊發功能正│            │
│    │          │處          │          │  常，可供擊發子彈。    │            │
│    │          │            │          │                        │            │
├──┼─────┼──────┼─────┼────────────┼──────┤
│2   │手槍1枝(槍│同上        │同上      │1.有殺傷力              │為違禁物，應│
│    │枝管制編號│            │          │2.經鑑定後，認係改造手槍│依刑法第38條│
│    │0000000000│            │          │  ，由仿WALTHER廠PPK/S型│第1項第1款宣│
│    │號)       │            │          │  半自動手槍製造之槍枝，│告沒收。    │
│    │          │            │          │  換裝土造金屬槍管而成，│            │
│    │          │            │          │  擊發功能正常，可供擊發│            │
│    │          │            │          │  子彈。                │            │
├──┼─────┼──────┼─────┼────────────┼──────┤
│3   │子彈34顆  │同上        │同上      │認均係非制式子彈，由金屬│經試射子彈11│
│    │          │            │          │彈殼組合直徑8.9±0.5mm金│顆業已滅失，│
│    │          │            │          │屬彈頭而成，採樣「11顆」│無從沒收，「│
│    │          │            │          │試射，可擊發，認均具殺傷│尚餘23顆子彈│
│    │          │            │          │力。                    │」，為違禁物│
│    │          │            │          │                        │，均應依刑法│
│    │          │            │          │                        │第38條第1項 │
│    │          │            │          │                        │第1款宣告沒 │
│    │          │            │          │                        │收。        │
├──┼─────┼──────┼─────┼────────────┼──────┤
│4   │子彈9顆   │同上        │同上      │認均係非制式子彈，由金屬│除經試射子彈│
│    │          │            │          │彈殼組合直徑7.9±0.5mm金│3顆，1顆業已│
│    │          │            │          │屬彈頭而成，採樣「3顆」 │滅失，及2顆 │
│    │          │            │          │試射，1顆可擊發，認具殺 │無法擊發而不│
│    │          │            │          │傷力；「2顆無法擊發，認 │具殺傷力之子│
│    │          │            │          │不具殺傷力」。          │彈，無須沒收│
│    │          │            │          │                        │外，「尚餘6 │
│    │          │            │          │                        │顆子彈」，為│
│    │          │            │          │                        │違禁物，均應│
│    │          │            │          │                        │依刑法第38條│
│    │          │            │          │                        │第1項第1款宣│
│    │          │            │          │                        │告沒收。    │
└──┴─────┴──────┴─────┴────────────┴──────┘
附表二：
┌──┬─────────┬────┬─────────────┐
│編號│品            名  │數  量  │     備       註          │
├──┼─────────┼────┼─────────────┤
│1   │改造槍管          │1枝     │為土造金屬槍管。          │
│    │                  │        │                          │
├──┼─────────┼────┼─────────────┤
│2   │改造彈頭          │19顆    │均為非制式金屬彈頭。      │
│    │                  │        │                          │
├──┼─────────┼────┼─────────────┤
│3   │改造彈殼          │19顆    │均為非制式金屬彈殼。      │
│    │                  │        │                          │
├──┼─────────┼────┼─────────────┤
│4   │錐形底火          │29顆    │均係口徑0.27吋之建築工業用│
│    │                  │        │彈，均不具金屬彈頭，認均不│
│    │                  │        │具殺傷力。                │
├──┼─────────┼────┼─────────────┤
│5   │長型底火          │100顆   │均係口徑0.22吋之建築工業用│
│    │                  │        │彈，均不具金屬彈頭，認均不│
│    │                  │        │具殺傷力。                │
└──┴─────────┴────┴─────────────┘

司法院資訊處製作；財團法人民間司法改革基金會備份。
